臺灣桃園地方法院民事簡易判決
110年度桃國簡字第3號
原      告  吳為民  
被      告  臺灣桃園地方法院

法定代理人  李國增  
訴訟代理人  彭詩雯  
            廖彥傑  
上列當事人間請求損害賠償等事件，本院於民國110年12月23日
言詞辯論終結，判決如下：
    主      文
原告之訴駁回。
訴訟費用由原告負擔。
    事實及理由
壹、程序方面：
一、按依本法請求損害賠償時，應先以書面向賠償義務機關請求
    之；賠償義務機關拒絕賠償，或自提出請求之日起逾三十日
    不開始協議，或自開始協議之日起逾六十日協議不成立時，
    請求權人得提起損害賠償之訴，國家賠償法第10條第1項、
    第11條第1項本文分別定有明文。經查，本件原告主張被告
    應負國家賠償責任，前已經原告以書面向被告請求賠償，惟
    遭被告以其所屬民事執行人員為強制執行程序時並無故意或
    過失不法侵害原告權利，亦無怠於執行職務為由，於民國10
    9年12月25日以109年度國賠字第3號拒絕賠償理由書（下稱
    系爭拒絕賠償書）拒絕賠償，有系爭拒絕賠償書一份在卷可
    稽（見本院卷第27至29頁），是原告提起本件國家賠償訴訟
    ，已履行上開前置程序規定，合先敘明。
二、當事人法定代理人代理權消滅者，取得代理權之法定代理人
    應即為承受之聲明，此為民事訴訟法第170條及第175條第1
    項所明定。查被告之法定代理人原為邱瑞祥，嗣於本院審理
    中變更為李國增，並聲明承受訴訟（見本院卷第47頁），與
    法核無不合。
貳、實體方面
一、原告主張：訴外人安可物業公寓大廈管理股份有限公司（下
    稱安可公司），積欠原告薪資，經原告提起民事訴訟獲勝訴
    判決並取得執行名義，原告聲請強制執行，經本院108年度
    司執字第14103號強制執行事件（下稱系爭執行事件）受理
    在案，被告之民事執行處人員於民國108年4月17日依動產查
    封程序進行執行，於執行程序尚未終結時，被告之民事執行
    處人員竟以要求被告放棄如附表所示，債務人即安可公司於
    108年4月16日寄送予原告用於清償所積欠薪資之未到期支票
    （下稱系爭支票），並將該支票返還予安可公司之人員，否
    則將取消強制執行，以此方式強迫被告將該支票返還予安可
    公司之人員。嗣因系爭執行事件債務人無法清償債權人即原
    告之債權，原告亦無法再以系爭支票行使權利以滿足債權，
    爰依國家賠償法及民法第184條、第188條提起本件訴訟等語
    ，並聲明：被告應發還如附表所示，票面總金額為新臺幣（
    下同）95,417元之7張支票。
二、被告則以：系爭支票為原告自行權衡利弊而決定返還予安可
    公司人員，且原告對安可公司債權尚未滿足之部分，原告已
    取得債權憑證，日後仍得繼續聲請強制執行，原告之債權並
    未有所減損，且系爭支票與本件原告之債權能否滿足並無關
    聯，被告之執行人員並無故意或過失不法侵害原告權利，亦
    無怠於執行職務，原告向被告請求賠償，並無理由等語。並
    聲明：原告之訴駁回。
三、本院之判斷：
　㈠按公務員因執行公法上之職務，行使公權力，造成人民之損
    害，國家或地方機關除依國家賠償法規定應負損害賠償責任
    外，並不負民法侵權行為損害賠償責任，被害人即不能依民
    法第184條第1項、第188條規定，請求國家或地方機關負侵
    權行為損害賠償責任（最高法院104年度台上字第1479號判
    決意旨參照）。亦即公務員於執行職務行使公權力時，因故
    意或過失不法侵害人民自由或權利者，除其他法律有特別規
    定外，祇能依據國家賠償法之規定向國家請求賠償，要不能
    依民法第184條關於一般侵權行為之規定向國家或該公務員
    請求賠償（最高法院104年度台上字第938號裁定意旨參照）
    。準此，原告提起本件訴訟，雖主張國家賠償法、民法之侵
    權行為損害賠償，依上開見解，本件雖不能以民法作為請求
    之依據，然原告既提起本件訴訟並主張國家賠償（見本院卷
    第55頁），亦已履行國家賠償訴訟之前置程序，本件應以國
    家賠償法第2條為判斷。
　㈡原告主張安可公司積欠原告薪資，經原告提起民事訴訟獲勝
    訴判決並取得執行名義，原告聲請強制執行，經本院以系爭
    執行事件受理在案，系爭支票於108年4月17日系爭執行事件
    之動產查封程序進行中，原告將系爭支票交予安可公司之人
    員，系爭執行事件並未完全清償原告之債權，原告取得本院
    108年度司執字第14103號債權憑證等節，業據其提出系爭支
    票影本在卷為憑（見本院卷第6至10頁），復經本院依職權
    調閱本院108年度司執字第14103號卷宗核閱無誤，且為被告
    所不爭執，自堪信為真實。
  ㈢按侵權行為損害賠償請求權以故意或過失不法侵害他人權利
    並因此受有損害為成立要件，原告應就被告之故意或過失及
    因此受有損害之要件事實負舉證責任。次按所謂強暴乃逞強
    施暴，即對於他人身體，以有形之實力或暴力加以不法攻擊
    之謂，所謂脅迫，係指威脅逼迫，即以言詞姿態脅迫他人，
    足使人心生畏懼而言（最高法院85年度台非字第344號刑事
    判決意旨參照）。
　㈣原告主張其於108年4月17日，因被告之執行人員以取消強制
    執行程序為由強迫原告將系爭支票交還予安可公司人員等情
    ，業據原告提出當日執行之錄音譯文及錄音光碟在卷為佐，
    被告雖對錄音譯文之真正不爭執，然抗辯其係原告自行決定
    返還，並非被告之執行人員有何不法侵害所致。經查：觀之
    該錄音譯文，於錄音時間（下同）45分48秒附近，被告之執
    行人員雖稱：你收了人家的支票，那你票就要還他，不然我
    要取消阿等語（見本院卷第58頁），然原告隨即於45分50秒
    表示：沒有，沒有，我不取消，一年後的票我為什麼要取消
    ，好啊，那不然你簽名，你來，你簽名，簽名，我都印好了
    ，你簽名，簽名等語（見本院卷第58頁），原告再於46分03
    秒時表示：沒有阿，我態度沒有不好阿，來啊，來啊，簽名
    ，簽名，全部都在這邊，票七張，都在這邊你來看一下，你
    簽名，票還你沒關係，一年後的票能不能拿得到我都不知道
    ，我要這個票做什麼等語（見本院卷第59頁），足認被告之
    執行人員雖有提及取消強制執行，然可由被告表示「沒有，
    沒有，我不取消，一年後的票我為什麼要取消」、「票還你
    沒關係，一年後的票能不能拿得到我都不知道，我要這個票
    做什麼」，可知原告當時雖不認同取消強制執行，然將系爭
    支票交還予安可公司人員係出於原告認為系爭票據一年後是
    否能實現債權尚有疑問，且原告既表示「票還你沒關係」，
    足認將系爭票據交還予安可公司人員係出於原告權衡後之自
    由意志所為，難認被告之執行人員有何強暴、脅迫之行為使
    原告心生畏懼而不得不將系爭票據返還予安可公司人員。
　㈤原告又主張：系爭支票與原告聲請強制執行之執行名義，是
    同一個債權，雖然票還沒到期，但是還是有價值可以去變現
    ，有人會願意承受，這幾張票可以做為我的擔保品等語（見
    本院卷第91頁反面）。然就相同之債權，原告既已取得執行
    名義，即可隨時向法院聲請強制執行以就債務人之資產為清
    償，縱然返還系爭支票後無法再以系爭支票向債務人即安可
    公司請求或以系爭支票轉讓人變現，原告既有債權憑證，該
    債權憑證之債權並不因返還系爭支票而受影響，難認原告有
    何損害。
　㈥準此，原告既無法就被告之執行人員有何強暴、脅迫之行為
    舉證以實其說，且原告亦無損害，足認本件原告起訴請求被
    告應返還系爭支票，應屬無據。
四、綜上所述，原告依國家賠償法、民法第184條、第188條之法
    律關係，請求被告返還如附表所示之系爭支票，為無理由，
    應予駁回。
五、本件事證已臻明確，兩造其餘攻擊防禦方法及舉證，經本院
    斟酌後，核與判決結果無影響，爰不予一一論述，併此敘明
    。
六、訴訟費用負擔之依據：民事訴訟法第78條。
中　　華　　民　　國　　111 　年　　1 　　月　　7 　　日
                  桃園簡易庭  法  官 曾耀緯
以上為正本係照原本作成。
如不服本判決，應於送達後20日內，向本院提出上訴狀並表明上
訴理由，如於本判決宣示後送達前提起上訴者，應於判決送達後
20日內補提上訴理由書（須附繕本）。
如委任律師提起上訴者，應一併繳納上訴審裁判費。
中　　華　　民　　國　　111 　年　　1 　　月　　7 　　日
                              書記官 張俊睿

附表：
編號 支票號碼 發票日（民國） 金額（元） 受款人 發票人 1 EF0000000 108年1月15日 8,342 吳為民 安可物業公寓大廈管理維護股份有限公司 2 EF0000000 108年9月30日 15,400 吳為民 安可物業公寓大廈管理維護股份有限公司 3 EF0000000 108年7月30日 21,765 吳為民 安可物業公寓大廈管理維護股份有限公司 4 EF0000000 109年5月30日 12,477 吳為民 安可物業公寓大廈管理維護股份有限公司 5 EF0000000 109年9月30日 12,477 吳為民 安可物業公寓大廈管理維護股份有限公司 6 EF0000000 109年12月30日 12,477 吳為民 安可物業公寓大廈管理維護股份有限公司 7 EF0000000 109年3月30日 12,479 吳為民 安可物業公寓大廈管理維護股份有限公司